【裁判字號】    97,台上,1151
【裁判日期】    970605
【裁判案由】    清償借款
【裁判全文】
最高法院民事判決            九十七年度台上字第一一五一號
上  訴  人  乙○○
            丙○○
            丁○○
            戊○○
共     同
訴訟代理人  王素玲律師
被 上訴 人  甲○○
上列當事人間請求清償借款事件，上訴人對於中華民國九十七年
一月九日台灣高等法院台中分院第二審判決（九十六年度上字第
六二號），提起上訴，本院判決如下：
    主  文
原判決關於命上訴人連帶給付新台幣參拾玖萬元之利息與該訴訟
費用部分廢棄。
上開廢棄部分，被上訴人在第二審之上訴駁回。
其他上訴駁回。
第三審訴訟費用，關於駁回其他上訴部分由上訴人連帶負擔，其
餘部分第二、三審訴訟費用由被上訴人負擔。
    理  由
本件被上訴人主張：訴外人久大鞋業有限公司（下稱久大公司）
於民國八十八年七月十九日向伊借款新台幣（下同）三百萬元（
下稱系爭借款），雙方簽立現金借貸契約書（下稱系爭借貸契約
書），約定借款期間自八十八年七月十九日起至九十一年七月十
九日止計三年，每月利息三萬元，並由上訴人擔任借款之連帶保
證人。伊自八十八年七月十四日起至同年九月二十七日止，分八
次以現金交付借款計三百萬元。詎久大公司僅給付至九十年五月
之利息，嗣後即未依約履行，借款本金三百萬元亦迄未清償等情
，爰依借貸及連帶保證之法律關係，求為命上訴人連帶給付三百
九十九萬元，及自九十一年七月二十日起至清償日止，按年利率
5%計算利息之判決（原審判命上訴人連帶給付三百三十九萬元本
息，而駁回被上訴人其餘上訴，被上訴人對其敗訴部分未聲明不
服，已告確定）。
上訴人則以：伊並未擔任系爭三百萬元借款之連帶保證人，系爭
借貸契約書上之簽名均非伊所簽，章亦非伊所有、所蓋。且依系
爭借貸契約書所載，訂約日為八十八年七月二十九日，當時久大
公司之負責人係丙○○，林文志係自八十八年九月六日起始任負
責人，是該契約書縱為林文志所簽立，其於八十八年七月間以久
大公司之代表人對外為法律行為自屬無效，系爭保證債務亦當然
無效等語，資為抗辯。
原審斟酌全辯論意旨及調查證據之結果，以：久大公司所簽發系
爭三百萬元及二百萬元支票形式上為真正；系爭借貸契約書上「
久大鞋業有限公司」、代表人「林文志」之印文為真正；上訴人
簽發票號0000000號、票載發票日八十八年八月六日、面
額九十五萬元、付款人台中縣后里鄉農會之支票，係由上訴人丁
○○所提示兌現等事實，為兩造所不爭執，並有現金借貸契約書
、支票等件影本附卷可稽，堪信為真實。系爭借貸契約書、同意
書與經濟部中部辦公室所檢送之久大公司登記案卷，經法務部調
查局進行印文鑑定，鑑定結果略以：三類資料所蓋之林文志及上
訴人丙○○、丁○○、戊○○、乙○○等印文，經初步重疊比對
後認為各相同，姓名之印文形體大致相符；系爭借貸契約書與公
司登記案卷所蓋之「久大鞋業有限公司」印文經初步重疊比對後
認為形體大致相符，有法務部調查局九十六年十一月二十六日鑑
定書附卷可稽。而系爭借貸契約書記載：「…。立約人：乙：久
大鞋業有限公司（印）、代表人：林文志（印）」，林文志為上
訴人之父，有戶籍謄本在卷可憑，上訴人均為久大公司之股東，
除上訴人丙○○在銀行任職外，其餘上訴人均在久大公司任職，
為上訴人丁○○所是認，且上訴人丁○○自陳久大公司係林文志
在經營，而系爭二百萬元及三百萬元支票，係由上訴人丙○○為
久大公司法定代理人所簽發，系爭二百萬元支票，上訴人對該支
票之真正並不爭執，系爭二百萬元支票核與系爭借貸契約書約定
「肆、乙方為擔保如期清償借款特開立支票（萬通豐原分行帳號
九七一－九，NO-AH0000000 ）乙張到期日九十一年七月
十九日面額二百萬元正交付甲方」等情相符，足認系爭借貸契約
書上連帶保證人欄上訴人之印文為真正。次查被上訴人主張其分
別於八十八年七月十四日、七月十九日、八月五日、八月六日、
八月七日、九月四日、九月九日、九月二十七日分別交付現金六
十萬元、二十萬元、十萬元、九十五萬元、五十萬元、二十萬元
、三十萬元、十五萬元予久大公司，計三百萬元等情，核與被上
訴人於其設於台中縣后里鄉農會之活期儲蓄存款帳戶領取時間、
金額相符，有上述帳戶客戶往來交易明細表可查。且據證人翁雅
林證稱：其多次幫被上訴人前往后里鄉農會領錢交給久大公司，
林文志及其兩個兒子，每次借款金額二十萬元、六十萬元不等，
共借好幾次，也曾將錢交給上訴人丁○○等語在卷。上訴人丁○
○自陳：其父親（即林文志）曾要其去跟表哥（即被上訴人）拿
九十五萬元，上訴人開支票要其去領，其領到九十五萬元後交給
其父林文志，且證人翁雅林曾至后里鄉農會領取現金交給其本人
，係其父林文志委其至被上訴人家拿錢等語，復有由丁○○提示
兌現之系爭九十五萬元支票影本可證。此外，被上訴人並提出面
額二萬元之連號支票為久大公司支付利息之證據，雖該支付利息
之證據係每月二萬元，與系爭現金借貸契約所載每月三萬元，尚
有差距，惟借貸契約成立後，因借款人資力不足而未能完全依約
支付利息者所在多有，自不能以支付利息之情況未依約履行而反
推借貸契約不存在。至久大公司雖於八十八年九月四日始申請變
更登記負責人為林文志，然上訴人自陳：「久大公司都是林文志
在經營」，可見久大公司之實質負責人為林文志。系爭借款當時
之久大公司法定代理人即上訴人丙○○亦在系爭借貸契約書蓋章
，久大公司交付被上訴人之系爭二百萬元及三百萬元支票，均由
上訴人丙○○為久大公司之法定代理人所簽發，應可認林文志有
權代理久大公司簽立系爭借貸契約書，且其後林文志為久大公司
之法定代理人，亦按月支付借款利息，應有承認其代理久大公司
借款之事實，上訴人上開所辯，不足採取。依系爭借貸契約書約
定借款本金三百萬元，借款期間自八十八年七月十九日起至九十
一年七月十九日止計三年，每月利息三萬元，久大公司迄九十一
年七月十九日系爭借貸契約到期時積欠被上訴人之借款本息應為
三百三十九萬元，從而，被上訴人依借貸及連帶保證之法律關係
，請求上訴人連帶給付三百三十九萬元，及自九十一年七月二十
日起至清償日止，按年利率5%計算之利息部分，為有理由，逾此
之請求，為無理由，為其心證之所由得，並說明兩造其餘攻防方
法與舉證，毋庸逐一論述，爰將第一審所為被上訴人敗訴判決部
分廢棄，改判命上訴人連帶給付三百三十九萬元本息，並駁回被
上訴人其餘上訴。
按利息不得滾入原本再生利息，此觀民法第二百零七條第一項前
段規定自明。故對於遲付之利息，除有複利之約定或商業上另有
習慣外，不得再生遲延利息（民法第二百零七條第一項後段、第
二項參照）。本件原審命上訴人連帶給付本金三百萬元及遲付之
利息三十九萬元（合計為三百三十九萬元），被上訴人並未主張
兩造有複利之約定或商業上另有習慣，則對於利息三十九萬元部
分，自不得再支付遲延利息，原審未察，遽予判准，自有未洽。
上訴論旨，就此部分指摘原判決不當，求予廢棄，非無理由，並
由本院改判駁回被上訴人在原審之上訴。至其他部分，原審以前
揭理由，為上訴人不利之判決，經核洵無違誤。上訴論旨，就原
審認定事實、取捨證據之職權行使，暨與原判決基礎無關之理由
，指摘原判決該部分為不當，求予廢棄，非有理由。
據上論結，本件上訴為一部有理由，一部無理由。依民事訴訟法
第四百七十七條第一項、第四百七十八條第一項第一款、第四百
八十一條、第四百四十九條第一項、第七十九條、第八十五條第
二項，判決如主文。
中    華    民    國  九十七  年    六    月    五    日
                      最高法院民事第六庭
                          審判長法官  朱  建  男
                                法官  顏  南  全
                                法官  林  大  洋
                                法官  鄭  傑  夫
                                法官  蘇  清  恭
      本件正本證明與原本無異
                                      書  記  官
中    華    民    國  九十七  年    六    月   十七   日
                                                Ａ


司法院資訊處製作；財團法人民間司法改革基金會備份。
